臺灣屏東地方法院刑事判決　　　　　　　 94年度訴字第352號
公　訴　人　臺灣屏東地方法院檢察署檢察官
被　　　告　己○○
被　　　告　辛○○
上列被告因傷害等案件，經檢察官提起公訴（93年度偵字第5575
號），本院判決如下：
    主  文
己○○以加害生命、身體、自由之事，恐嚇他人致生危害於安全
，處拘役肆拾日，如易科罰金，以佰元折算壹日。
己○○被訴傷害部分公訴不受理。
辛○○以強暴妨害人行使權利，處拘役肆拾日，如易科罰金，以
佰元折算壹日。又以非法方法，剝奪人之行動自由，處有期徒
刑月，如易科罰金，以佰元折算壹日。
辛○○被訴侵占部分無罪。
    事  實
一、辛○○、庚○○、戊○○及己○○四人為朋友關係，辛○○
    於民國93年7 月17日凌晨3 時50分許，駕駛車號E8—8186號
    自小客車搭載庚○○，戊○○駕駛車號FN—1618號自小客車
    搭載己○○，一同沿屏東縣省道臺3 線公路，由九如鄉往屏
    東市方向行駛，行至屏東市○○路與自由路口時，因辛○○
    所駕車輛險些與乙○○所騎乘之車號ZCE —701 號機車（後
    載丁○○）發生擦撞，庚○○與戊○○、己○○因而心生不
    滿，共同基於傷害之犯意聯絡，三人均下車以拳腳毆打乙○○及丁○○。隨後，乙○○與丁○○同行在前之友人甲○○
    與丙○○發現乙○○及丁○○遭人毆打，便回頭上前關切，
    己○○復承前傷害之犯意，以安全帽毆打甲○○。此時，丙○○欲以行動電話對外聯絡，辛○○見狀即基於妨害行使權
    利之犯意，以強行取走丙○○手中行動電話之強暴方式，妨
    害丙○○行使撥打行動電話之權利（行動電話至今未歸還）
    ，丙○○見行動電話遭拿走，便欲取回而與辛○○發生拉扯
    ，己○○見丙○○與辛○○在拉扯，便自其所乘車輛上取出
    一根木棍，作勢欲毆打丙○○，辛○○向前阻擋，己○○未
    能得逞，便轉身繼續毆打甲○○及丁○○二人，乙○○、丁○○及甲○○於遭毆打後，乙○○受有左眉間鈍傷及左腕淤
    傷之傷害，丁○○受有左手肘擦挫傷、左足鈍傷及右手肘挫
    傷之傷害，甲○○受有左前臂淤青挫傷4 ×3 公分之傷害（
    傷害部分均已撤回告訴，庚○○、戊○○均另經本院為不受
    理判決）。隨後，甲○○、丁○○二人為躲避己○○之毆打
    ，趁機逃離現場躲入附近之「港都網路咖啡店」內，己○○
    亦在後追趕，追至「港都網路咖啡店」內時，因甲○○、丁○○二人不願離開該網路咖啡店，郭明宏便基於恐嚇之犯意
    ，以右手指二人，並以「限你們3 分鐘內出來，不然我在門
    口外堵你們」等欲對其等二人生命、身體、自由加害之事，
    恐嚇甲○○、丁○○二人，使其等二人心生畏懼，而躲在上
    開店內。適值警方巡邏車經過現場，辛○○復基於剝奪丙○○行動自由之犯意，強行將丙○○拉上其所駕駛之車號E8—
    8186車輛，以此非法方式，將丙○○載離上開鬥毆現場，並
    在附近街道繞行，剝奪其行動自由長達約10分鐘之久，始在
    離現場約20公尺處，將丙○○放行。
二、案經乙○○、丙○○、丁○○及甲○○訴請屏東縣警察局報
　　請臺灣屏東地方法院檢察署檢察官偵查起訴。
    理  由
壹、有罪部分：
一、訊據被告己○○矢口否認有何恐嚇犯行，辯稱：其以為是車
    禍，認為甲○○及丁○○要逃走，才追過去，並對他們說要
    在門口等他們云云；被告辛○○矢口否認有何強制罪及剝奪
    行動自由犯行，辯稱：其只是不要讓丙○○打行動電話而已
    ，沒有搶他的行動電話，且也沒有拉丙○○上車，是丙○○
    自己開車門上車的云云，經查：
(一)、被告辛○○於93年7 月17日凌晨3 時50分許，駕駛車號E8—
    8186 號 自小客車搭載庚○○，戊○○駕駛車號FN—1618號
    自小客車搭載己○○，一同沿屏東縣省道臺3 線公路，由九
    如鄉往屏東市方向行駛，行至屏東市○○路與自由路口時，
    因辛○○所駕車輛差點與乙○○所騎乘之車號ZCE —701 號
    機車（後載丁○○）發生擦撞，庚○○與戊○○、己○○三
    人均下車以拳腳毆打乙○○及丁○○，甲○○與丙○○發現
    乙○○及丁○○遭人毆打，便回頭上前關切，丙○○欲以行
    動電話對外聯絡，辛○○見狀便強行取走丙○○手中行動電
    話，不讓丙○○撥打電話，並強行將丙○○拉上其所駕駛之
    車號E8—8186車輛，載離上開鬥毆現場，並在附近街道繞行
    剝奪其行動自由長達約10分鐘之久，始在離現場約20公尺處
    ，將丙○○放行等情，迭經證人丙○○於警詢、偵查及本院
    審理時證述明確（警卷第43至第49頁、偵查卷第25頁至第26
    頁、本院卷第35至第37頁）。且證人丙○○之行動電話遭被
    告辛○○取走後，該行動電話即未有通聯記錄，亦有遠傳電
    信股份有限公司、東信電訊股份有限公司、泛亞電信股份有
    限公司、和信電訊股份有限公司、中華電信股份有限公司、
    臺灣大哥大電信股份有限公司通聯資料16紙在卷可參（本院
    卷第44頁至第59頁），益證證人丙○○所證述上情應屬真實
    ，堪可採信。再者，被告辛○○等人因故與證人丙○○等人
    發生爭執，證人丙○○之友人乙○○、丁○○及甲○○並因
    此遭毆打，衡諸常情，證人丙○○避之唯恐不及，何有再自
    行上車乘坐辛○○所駕車輛之理，是被告辛○○上開辯解，
    顯係卸責之詞，不足採信。
(二)、甲○○、丁○○二人於上開時、地，為躲避己○○之毆打，
    趁機逃離現場躲入附近之「港都網路咖啡店」內，己○○亦
    在後追趕，追至「港都網路咖啡店」內時，因甲○○、丁○○二人不願離開該網路咖啡店，郭明宏便基於恐嚇之犯意，
    以「限你們3 分鐘內出來，不然我在門口外堵你們」等語，
    恐嚇甲○○、丁○○二人，使其等二人心生畏懼一節，迭經
    證人甲○○、丁○○於警詢及本院審理中證述明確（警卷第
    57 頁 至第68頁、本院卷第66頁至第71頁），並有監視翻拍
    照片12紙在卷可參（警卷第69至第74頁）。而證人甲○○、
    丁○○先遭被告己○○等人毆打，趁隙逃離現場後，被告己○○尚且在後追趕，追趕至上開網路咖啡店時，復以右手指
    二人要其等出來，不然即在門口堵其等二人，以現場情狀綜
    合觀之，被告己○○上開言語顯有欲對其等二人生命、身體
    、自由不利之意，且已使其等二人心生畏懼，故其上開行為
    已構成恐嚇犯行，應足認定，被告己○○前開所辯，顯係卸
    責之詞，不足採信。
(三)、綜上所述，本件事證明確，被告己○○、辛○○之犯行應可
    認定。
二、核被告己○○所為，係犯刑法第305 條之恐嚇罪。被告辛○○，係犯刑法第304 條第1 項之強制罪、第302 條第1 項之
    剝奪他人行動自由罪。被告己○○以一行為恐嚇甲○○、丁○○二人，為想像競合犯，應從一重處斷。被告辛○○所犯
    上開二罪間，犯意各別，構成要件互殊，應予分論併罰。爰
    審酌被告己○○、辛○○二人僅因開車細故即與告訴人等人
    發生爭執，並分別出言恐嚇及妨害他人行使權利、剝奪行動
    自由，其犯罪之動機、犯罪所生危害，雖告訴人丙○○、丁○○及甲○○已與被告二人達成和解，並願撤回告訴，惟被
    告二人至今仍否認犯行，態度不佳等一切情狀，分別量處如
    主文所示之刑，並均諭知易科罰金之折算標準。
貳、無罪部分：
一、公訴意旨另以：丙○○於上開時、地欲以行動電話對外聯絡
    ，辛○○見狀便強行取走丙○○手中行動電話，持有丙○○
    之上開手機後，於放行丙○○之際，經丙○○向其索回，其
    竟意圖為自己不法之所有，以拒絕返回之方式變易持有為所
    有，而將該手機侵占入己，因認被告辛○○此部分涉有刑法
    第335條第1項之侵占罪嫌等語。
二、按犯罪事實應依證據認定之，無證據不得認定其犯罪事實，
    刑事訴訟法第154 條定有明文。次按刑法上之侵占罪，須持
    有人變易其原來之持有意思而為不法所有之意思，且以被侵
    占之物先有法律或契約上之原因在其持有中者為限，否則不
    能成立侵占罪，最高法院52年台上字第1418號及68年台上字
    第3146號判例意旨可資參照。
三、經查，被告辛○○取走證人丙○○所有行動電話之原因，係
    為阻止證人丙○○撥打電話，業經證人丙○○證述如前，則
    被告辛○○於取走證人丙○○之行動電話，並無不法所有之
    意圖甚明。其次，被告辛○○持有證人丙○○之行動電話亦
    非基於法律或契約上之原因更屬明白，是被告辛○○雖取走
    證人丙○○之行動電話且至今尚未歸還，惟其上開所為，與
    刑法第335 條第1 項之侵占罪之構成要件尚屬有間。綜上所
    述，被告辛○○被訴侵占丙○○行動電話之犯行尚屬不能證
    明，此外，復查無其他積極證據足資認定被告辛○○有何公
    訴意旨所指之侵占犯行，依前揭法條規定及說明，自應為被
    告辛○○此部分無罪之諭知。
、不受理部分：
一、公訴意旨另以：辛○○、庚○○、戊○○及己○○四人為朋
    友關係，辛○○於93年7 月17日凌晨3 時50分許，駕駛車號
    E8—8186號自小客車搭載庚○○，戊○○駕駛車號FN—1618
    號自小客車搭載己○○，一同沿屏東縣省道臺3 線公路，由
    九如鄉往屏東市方向行駛，行至屏東市○○路與自由路口時
    ，因辛○○所駕車輛差點與乙○○所騎乘之車號ZCE —701
    號機車（後載丁○○）發生擦撞，庚○○與戊○○、己○○
    因而心生不滿，共同基於傷害之犯意聯絡，三人均下車以拳
    腳毆打乙○○及丁○○，致乙○○受有左眉間鈍傷及左腕淤
    傷之傷害，丁○○受有左手肘擦挫傷、左足鈍傷及右手肘挫
    傷之傷害，甲○○受有左前臂淤青挫傷4 ×3 公分之傷害，
    因認被告己○○此部分涉有刑法第277 條第1 項之傷害罪嫌
    等語。
二、按告訴乃論之罪，告訴人於第一審辯論終結前，得撤回其告
    訴；又告訴經撤回者，法院應諭知不受理之判決，刑事訴訟
    法第238條第1項，及第303條第3款定有明文。
三、本件被告己○○傷害部分業據告訴人乙○○、丁○○及甲○○於本院審理中，聲請撤回其告訴，有撤回告訴狀在卷可參
    （本院卷第13頁至第15頁），揆諸前開說明，自應為此部分
    不受理之諭知。
據上論斷，應依刑事訴訟法第299 條第1 項前段、第301 條第1
項、第303 條第3 款，刑法第302 條第1 項、第304 條第1 項、
第305 條、第55條前段、第41條第1 項前段，罰金罰鍰提高標準
條例第1 條前段、第2 條，判決如主文。
本案經檢察官何克昌到庭執行職務。
中　　華　　民　　國　　94　　年　　9 　　月　　8 　　日
                  刑事第三庭    審判長法  官  楊清安
                                      法  官  楊萬益
                                      法  官  柯雅惠
以上正本證明與原本無異。
如不服本判決應於收受本判決送達後十日內向本院提出上訴書狀，
其未敘述上訴理由者，並得於提起上訴後十日內向本院補提理由
書狀（均須按他造當事人之人數附繕本）「切勿逕送上級法院」
中　　華　　民　　國　　94　　年　　9 　　月　　8 　　日
                                書記官  葉祝君
附錄：
第302條(剝奪他人行動自由罪)
私行拘禁或以其他非法方法，剝奪人之行動自由者，處五年以下
有期徒刑、拘役或三百元以下罰金。
因而致人於死者，處無期徒刑或七年以上有期徒刑，致重傷者，
處三年以上十年以下有期徒刑。
第一項之未遂犯罰之。
第304條(強制罪)
以強暴、脅迫使人行無義務之事或妨害人行使權利者，處三年以
下有期徒刑、拘役或三百元以下罰金。
前項之未遂犯罰之。
第305條(恐嚇危害安全罪)
以加害生命、身體、自由、名譽、財產之事，恐嚇他人致生危害
於安全者，處二年以下有期徒刑、拘役或三百元以下罰金。
